【裁判字號】    97,交聲,314
【裁判日期】    970424
【裁判案由】    聲明異議
【裁判全文】
臺灣臺南地方法院交通事件裁定         97年度交聲字第314號
移送機關    交通部公路總局嘉義區監理所臺南監理站
異議人即
受處分人    甲○○
上列受處分人因違反道路交通管理處罰條例案件，對於交通部公
路總局嘉義區監理所臺南監理站民國97年3月7日所為之裁決處分
（處分案號：嘉監南字第裁74-MZ0000000號），聲明異議，本院
裁定如下：
    主  文
原處分撤銷。
甲○○不罰。
    理  由
一、原處分意旨略以：異議人即受處分人甲○○（下稱異議人）
    所有之車牌號碼6M-1240號自小客車遭警逕行舉發，於民國
    （下同）95年5月30日15時46分許，在台一線與台86線路口
    ，因以時速104公里行駛，超過最高速限時速70公里，超速
    34公里，遭台南縣警察局交通警察隊員警以違反違規行為發
    生時之道路交通管理處罰條例第40條第1項之規定製單舉發
    ，嗣經交通部公路總局嘉義區監理所臺南監理站（下稱移送
    機關）以異議人違規事實明確，依違規行為發生時之道路交
    通管理處罰條例第40條第1項、第85條第2項（原裁決書贅載
    第99款）等規定，裁處罰緩新臺幣 (以下同)1,900 元。
二、本件聲明異議意旨略以：異議人於93年8月23日，因故將原
    屬之分期購買之車牌號碼6M-1240車輛典當於高雄市大信當
    舖，無奈因病工作無法持續，造成無法贖回該車輛，並於94
    年10月17日經台新銀行向臺南地方法院追訴判決在案，以致
    該車輛所有人為台新銀行所有，異議人只掛車主名（因銀行
    在該車輛未追回前無法更名），已無真正之所有權及使用權
    ，因該車輛已無法在異議人掌控之下，卻將他人違規使用該
    車輛之事實全歸由異議人承擔實為不妥，移送機關所為之處
    分，顯有錯誤，為此請求撤銷原處分，以免冤抑等語。
三、本件移送機關所指稱異議人之違規行為發生於94年5月30日
    ，係在94年12月28日修正公布，並於95年7月1日施行之道路
    交通管理處罰條例第40條規定之前，可見本件違規行為發生
    後，道路交通管理處罰條例中之相關處罰規定業已變更。而
    移送機關所指稱異議人於上開時、地，駕駛自用一般小客車
    有行車速度超過規定之最高速限20公里以上之違規行為，依
    本件違規行為發生時之道路交通管理處罰條例第40條第1項
    係規定：「汽車駕駛人，行車速度，超過規定之最高時速，
    或低於規定之最低時速，或裝用測速雷達感應器者，處新臺
    幣一千二百元以上二千四百元以下罰鍰；其感應器沒入之。
    」，同時參酌本件違規行為發生時之違反道路交通管理事件
    統一裁罰基準表之相關內容，可知異議人應受罰鍰因逾越應
    到案期限日數之多寡分別為：1,900元、2,200元、2,400元
    、2, 400元。而移送機關97年3月7日裁決時即現行之同條例
    第40條之處罰規定，則已修正為：「汽車駕駛人，行車速度
    ，超過規定之最高時速，或低於規定之最低時速，除有第四
    十三條第一項第二款情形外，處新臺幣一千二百元以上二千
    四百元以下罰鍰。」，同時參酌本件移送機關裁處時即現行
    之違反道路交通管理事件統一裁罰基準表之相關內容，因移
    送機關所指稱異議人之違規行為係超過規定之最高時速20公
    里以上、未滿40公里，應受罰鍰因逾越應到案期限日數之多
    寡分別為：1,800元、2,000元、2,200元、2,400元，比較上
    述新舊法之相關規定內容一體適用結果，顯然新法之規定較
    有利於異議人。據此並參照行政罰法第5條規定：「行為後
    法律或自治條例有變更者，適用行政機關最初裁處時之法律
    或自治條例。但裁處前之法律或自治條例有利於受處罰者，
    適用最有利於受處罰者之規定。」之內容，足見本件違規行
    為應適用本件原處分機關裁處時即現行之道路交通管理處罰
    條例第40條之規定，並同時參酌本件原處分機關裁處時即現
    行之違反道路交通管理事件統一裁罰基準表之相關內容而決
    定罰鍰數額，始為妥當，合先敘明。
四、經查：車牌號碼6M-1240號自小客車業經異議人於93年8月23
    日典當給第三人大信當舖，嗣後並未贖回，後經大信當舖於
    94年5月5日將之出賣與第三人路鈞學並交付之，路鈞學又將
    該車出賣交付與第三人綽號小白之人，綽號小白之人又將該
    車於94年6月間將之出賣交付給第三人吳詠廉，第三人吳詠
    廉又於96年3、4月間將之借給第三人黃保憲使用，嗣因第三
    人黃保憲使用該車時發生交通違規行為，而遭員警將該車查
    扣一節，有本院96年度交聲字第211號交通事件裁定1份附卷
    可參，該車既於93年8月23日之後即脫離異議人管理使用範
    圍內，而本件違規行為係發生在94年5月30日，異議人陳稱
    其非本件違規行為發生時駕駛車牌號碼6M-1240號自小客車
    之人，自屬有據。
五、綜上所述，異議人於移送機關所指上開違規時間，既非該違
    規車輛即車牌號碼6M-1240號自小客車之駕駛人，故其並無
    原處分意旨所稱之違規行為應無疑義，則移送機關貿然予以
    裁罰，於法即有未合，自應由本院裁定將原處分撤銷，並另
    為異議人不罰之諭知，以資適法。
六、據上論斷，應依道路交通管理處罰條例第87條第2項、道路
    交通案件處理辦法第20條前段，裁定如主文。
中    華    民    國    97    年    4     月    24    日
                      交通法庭  法  官  陳淑勤
以上正本證明與原本無異。
如不服本裁定應於送達後5日內向本院提出抗告狀。
                                書記官  陳金堂
中    華    民    國    97    年    4     月    24    日


司法院資訊處製作；財團法人民間司法改革基金會備份。
